臺灣高等法院刑事判決　　　　　　　　　　　　　九十一年度上訴字第一五號
　　上　訴　人
　　即　被　告　甲○○
　　選任辯護人　林添進
右上訴人因違反槍砲彈藥刀械管制條例案件，不服臺灣板橋地方法院九十年度訴字第
一三五五號，中華民國九十一年四月十日第一審判決（起訴案號：臺灣板橋地方法院
檢察署九十年度偵字第七四三九號）提起上訴，本院判決如左：
    主  文
上訴駁回。
    事  實
一、甲○○因長期施用強力膠、安非他命、海洛因、大麻等麻醉物、毒品，自民國八
    十三年起產生失眠、被害妄想、幻聽、視幻覺等症狀，而赴國軍北投醫院精神科
    門診長期追蹤治療，惟症狀無法緩解，曾於八十六年間因激噪行為、被害妄想加
    劇而入院治療。迨八十九年十一月起，其復開始頻繁施用第二級毒品安非他命（
    其施用毒品犯行，業經臺灣板橋地方法院裁定送觀察、勒戒及強制戒治，並另由
    檢察官起訴，經台灣板橋地方法院以九十年度易字第二一五五號判決判處有期徒
    刑十月，其後上訴，復經本院判決上訴駁回確定在案），以致加劇被害妄想及幻
    聽等症狀，而經常隨身藏匿危險工具以備自衛之用。迄九十年四月間，甲○○精
    神狀態因已處於安非他命精神病之急性發作期，受嚴重幻聽、被害妄想之影響，
    導致現實判斷感障礙，已達精神耗弱程度，竟思及購買玩具手槍加以改造，以備
    防身之用，乃先於九十年四月五日前往臺北市西門町獅子林廣場某模型槍店，以
    新臺幣八千元之代價，購得仿美國COLT廠製之四五玩具手槍一把及玩具槍子彈十
    顆，旋於同年月七日，在其臺北縣蘆洲市○○路六十六號五樓住處，以如附表編
    號四至十所示改造工具，將該購得之玩具手槍以換裝土造金屬槍管改造為可發射
    子彈具有殺傷力之玩具手槍；復為供該改造玩具手槍使用，又將所購入之玩具槍
    子彈，在其中六顆彈殼內填裝底火及敏感火藥，並於彈殼前端加裝直徑６ＭＭ鋼
    珠，改造成適合上開改造玩具手槍擊發而具有殺傷力之子彈六顆。嗣其於九十年
    四月十二日晚上十一時許，攜帶上開改造玩具手槍（彈匣內裝有上開改造子彈五
    顆）行經上址住處樓下時，因形跡可疑，經警盤查後，當場查獲其身上攜帶有上
    開改造玩具手槍及子彈，其後循線至其上址住處，又扣得改造子彈三顆（包括上
    開改造具有殺傷力之子彈一顆、經加裝鋼珠但無法擊發之不具殺傷力子彈一顆、
    由已擊發制式９ＭＭ彈彈頭及彈殼組合而成無法擊發之不具殺傷力子彈一顆）、
    底火二十三顆、如附表編號四至十所示改造工具一批等物，因而查悉上情。
二、案經臺北縣警察局蘆洲分局報請臺灣板橋地方法院檢察署檢察官偵查起訴。
    理  由
一、被告甲○○經合法傳喚無正當理由而未到庭，其於原審訊問時矢口否認有故意改
    造槍枝、子彈之犯行，辯稱：伊購入上開之玩具手槍，因拿到外面擊發時，槍管
    爆掉，原本要將塑膠槍管黏回，但長度不足，伊才到鐵工廠撿拾鐵管，再將鐵管
    與塑膠槍管用快乾膠黏接，伊僅係要將玩具槍修復，並未全部換裝為金屬槍管改
    造槍枝，應無殺傷力可言，至於伊將玩具槍子彈加裝鋼珠，純係好玩，不知如此
    會有殺傷力云云。然查：
  (一)、被告甲○○持有扣案之改造玩具手槍一支及其中改造子彈六顆，先後經檢察官
      及原審送請內政部警政署刑事警察局、法務部調查局鑑定結果，均認上開改造
      玩具手槍，係仿美國COLT廠製之四五玩具金屬手槍，經換裝由鋼鐵材料製成之
      土造槍管改造而成，機械性能良好，可發射具有殺傷力之改造子彈，具有殺傷
      力；至上開改造子彈六顆，分別經試射一顆及拆解檢視一顆，亦均認可擊發，
      而具殺傷力，此有上開刑事警察局九十年五月二日刑鑑字第五六七九八號鑑驗
      通知書及調查局九十年十一月十二日（九○）陸(三)字第九○○七四六八六號鑑
      定通知書各一紙在卷（偵查卷第三二頁、原審卷第六七頁）可稽。
  (二)、被告於警訊時已坦認有以扣案如附表編號四至十所示改造工具改造上開玩具手
      槍及子彈等犯行屬實（見偵查卷七頁、八頁），雖被告其後於原審審理中辯稱
      ：伊因在警局被五、六名警察刑求毆打，警訊才承認云云，然查被告於警訊後
      ，檢察官複訊時並未指述警訊有刑求之情，且經原審調閱被告於九十年四月十
      三日收容於臺灣臺北看守所時之身體檢查記錄表所示，亦無內外傷之記錄，此
      有該所新收被告內外傷記錄表影本一紙附卷（原審卷第六七頁）可按，是被告
      上開刑求之辯詞，並非事實，尚難採信。
  (三)、此外，並有如附表所示改造玩具手槍、子彈、底火、改造工具等物扣案可資佐
      證，本件事證明確，被告犯行堪以認定，應依法論科。
二、被告甲○○未經許可製造可發射子彈具有殺傷力之玩具手槍及製造有殺傷力之子
    彈，核其所為，係犯槍砲彈藥刀械管制條例第十一條第一項之非法製造槍枝罪及
    同條例第十二條第一項之非法製造子彈罪。其製造槍枝、子彈後，持有該槍、彈
    行為乃製造之當然結果，不另論以持有罪。又被告所犯上開二罪，有方法結果關
    係，為牽連犯，應依法從較重之製造槍枝罪處斷。至公訴意旨就上開被告所犯製
    造子彈犯行部分，雖漏未論及，然此部分與起訴製造槍枝部分有上述牽連犯之裁
    判上一罪關係，應為起訴效力所及，本院自得合一審判，附此敘明。被告甲○○
    因長期施用安非他命，產生失眠、被害妄想、幻聽、視幻覺等精神病症狀，為一
    安非他命精神病患，本件犯案之際，其正處於安非他命精神病之急性發作期，受
    嚴重幻聽、被害妄想之影響，導致現實判斷感障礙，因而出現購買改造槍枝，以
    備防身之行為，故其於本件行為時，精神狀態已達精神耗弱之程度，此有被告就
    診於國軍北投醫院之病歷資料及臺北榮民總醫院九十一年二月五日對被告精神狀
    況鑑定書一份在卷（原審卷第一三二頁）可按，因此被告於犯上開二罪行為時，
    係處於精神耗弱之狀態，應依刑法第十九條第二項之規定減輕其刑。又被告行為
    後，槍砲彈藥刀械管制條例第十九條有關強制工作保安處分諭知之規定，業於九
    十年十一月十四日公布刪除，於同年月十六日生效，按依刑法第二條第二項規定
    ，保安處分適用裁判時之法律，本件自無庸再予審酌該規定強制工作之保安處分
    ，附此敘明。惟按臺北榮民總醫院上開鑑定書謂：被告應接受強制持續之精神科
    治療，以免精神症狀惡化，亦可避免以後發生類似之行為等語，被告顯有持續接
    受治療及適當監督保護之必要。
三、原審援引槍砲彈藥刀械管制條例第十一條第一項、第十二條第一項，刑法第二條
    第二項、第十一條前段、第五十五條，並審酌被告犯罪之動機、目的、手段、精
    神狀態、所生危害、犯罪後態度等一切情狀，另依刑法第十九條第二項之規定減
    輕其刑，量處有期徒刑二年十月，併科罰金新台幣十萬元，罰金部分並諭知易服
    勞役之折算標準。復以被告有持續接受治療及適當監督保護之必要，依刑法第八
    十七條第二項之規定，併予宣告於刑之執行完畢或赦免後，令入相當處所，施以
    監護三年，以達其個人治療及社會防衛之效。扣案如附表所示之改造玩具手槍、
    子彈等物，均為違禁物，另如附表編號三至十所示底火及改造工具等物，則為被
    告所有供犯罪所用之物，應均依法併予宣告沒收。至被告雖辯稱：扣案如附表編
    號四至十所示工具，均係伊從事土木工作之工具，並無供改造槍枝子彈使用云云
    ，然上開扣案改造工具，均係被告供改造槍枝子彈使用之工具，業經被告於警訊
    供認甚明（見偵查卷七頁反面），且衡諸本件改造槍枝子彈改造情狀，亦與上開
    改造工具用途相符，是被告上開所辯，不足採信。經核原審判決之認事用法，並
    無不合，量刑亦稱妥適。
四、被告上訴意旨：槍枝為伊所撿到的，電鑽無法打通槍管，又關於監護三年的部分
    ，被告於犯案的時候確時有精神耗弱的狀況，但是現在的狀況已經有緩減的情形
    ，已不需要強制監護，只要持續至醫院治療即可云云，指摘原判決不當，惟查：
  (一)、按「刑事被告之上訴，以受有不利益之裁判，為求自己利益起見，請求救濟者
      ，方得為之。」「監護處分，原在維護被告之利益及社會公眾之安全，要難認
      對被告不利益，被告對監護處分提起上訴，自屬不合法」，最高法院八十八年
      度台上字第四四五七號判決採同一見解。監護處分既係在維護被告之利益，與
      刑罰之性質不同，本件被告對原審判決之監護處分提起上訴，揆諸前揭說明，
      被告此部分提起上訴，其上訴自不合法，應予駁回。
  (二)、被告辯稱：該電鑽是否可以打通槍枝裡面之槍管，不無疑問云云，本院依被告
      辯護人之聲請，將該電鑽送請內政部警政署刑事警察局鑑定本件扣案之電鑽是
      否可以打通槍管，經該局鑑定結果認為「送鑑電鑽一枝，可供刨鑽或鑽孔使用
      ，實務上，如能配合適合之鑽頭，應可供前揭槍管刨鑽使用」，有該局九十一
      年九月二日刑字第Ｚ○○○○○○○○○號函在卷（本院卷第五十一頁至第五
      十五頁），足徵上開辯解，並不實在，自不可採。被告以此理由提起上訴，其
      上訴自無理由，應予駁回。
六、被告甲○○經合法傳喚無正當理由不到庭，爰不待其陳述逕行判決。
據上論斷，應依刑事訴訟法第三百六十七條前段、第三百六十八條、第三百七十一條
，判決如主文。
本案經檢察官周誠南到庭執行職務。
中      華      民      國    九十一    年      十      月      三      日
                              台灣高等法院刑事第二庭
                                  審判長法  官  蔡  長  溪
                                        法  官  楊  貴  志
                                        法  官  林  俊  益
右正本證明與原本無異。
如不服本判決應於收受送達後十日內向本院提出上訴書狀，其未敘述上訴之理由者並
得於提起上訴後十日內向本院補提理由書。
                                        書記官  陳  明  琴
中      華      民      國    九十一    年       十     月    四        日
附表：
┌──┬────────────┬────┬──────────────┐
│編號│  物    品    名    稱  │數    量│  備                    註  │
├──┼────────────┼────┼──────────────┤
│ 一 │改造玩具手槍（含彈匣一個│    一支│                            │
│    │）                      │        │                            │
├──┼────────────┼────┼──────────────┤
│ 二 │改造玩具槍子彈          │    四顆│扣案八顆，其中具殺傷力六顆，│
│    │                        │        │鑑定時試射一顆，拆解一顆，已│
│    │                        │        │非子彈，則不予沒收。        │
├──┼────────────┼────┼──────────────┤
│ 三 │底火                    │二十三顆│起訴書漏載                  │
├──┼────────────┼────┼──────────────┤
│ 四 │電鑽                    │    一支│                            │
├──┼────────────┼────┼──────────────┤
│ 五 │電焊槍                  │    一支│起訴書漏載                  │
├──┼────────────┼────┼──────────────┤
│ 六 │銼刀                    │    二支│                            │
├──┼────────────┼────┼──────────────┤
│ 七 │斜口鉗                  │    二支│                            │
├──┼────────────┼────┼──────────────┤
│ 八 │老虎鉗                  │    一支│起訴書漏載                  │
├──┼────────────┼────┼──────────────┤
│ 九 │尖嘴鉗                  │    一支│起訴書漏載                  │
├──┼────────────┼────┼──────────────┤
│ 十 │螺絲起子                │    一支│起訴書漏載                  │
└──┴────────────┴────┴──────────────┘
附錄：本案論罪科刑法條全文
槍砲彈藥刀械管制條例第十一條
未經許可，製造、販賣或運輸第四條第一項第一款所稱其他可發射金屬或子彈具有殺
傷力之各式槍砲者，處五年以上有期徒刑，併科新臺幣一千萬元以下罰金。
未經許可，轉讓、出租或出借前項所列槍砲者，處三年以上十年以下有期徒刑，併科
新臺幣七百萬元以下罰金。
意圖供自己或他人犯罪之用，而犯前二項之罪者，處無期徒刑或七年以上有期徒刑，
併科新臺幣一千萬元以下罰金。
未經許可，持有、寄藏或意圖販賣而陳列第一項所列槍砲者，處一年以上七年以下有
期徒，併科新臺幣七百萬元以下罰金。
第一項至第三項之未遂犯罰之。
